【裁判字號】    98,判,162
【裁判日期】    980220
【裁判案由】    綜合所得稅
【裁判全文】
最  高  行  政  法  院  判  決
                                       98年度判字第162號
上  訴  人  甲○○
訴訟代理人  許祺昌
複 代理 人  黃正琪  律師
被 上訴 人  財政部臺灣省中區國稅局
代  表  人  趙榮芳
上列當事人間綜合所得稅事件，上訴人對於中華民國95年12月26
日臺中高等行政法院95年度訴字第530號判決，提起上訴，本院
判決如下：
    主  文
上訴駁回。
上訴審訴訟費用由上訴人負擔。
    理  由
一、上訴人係勝華科技股份有限公司（下稱勝華科技公司）負責
    人，並為所得稅法第89條規定之扣繳義務人，該公司於民國
    91年度給付國外香港商王證券有限公司（下稱香港商王證券
    公司）因發行可轉換公司債所提供服務之費用（承銷費）新
    臺幣（下同）20,778,000元，未依所得稅法第88條及第92條
    規定辦理扣繳，案經被上訴人查獲，責令上訴人限期補繳應
    扣未扣稅款4,155,600元及補申報扣繳憑單，上訴人已於繳
    款書所定之時間內繳納該稅款並補報扣繳憑單，被上訴人乃
    依所得稅法第114條第1款規定，按應扣繳稅額處1倍罰鍰4,1
    55,600元。上訴人不服，就罰鍰部分申請復查，未獲變更，
    提起訴願，遭決定駁回，遂提起本件行政訴訟。
二、上訴人起訴主張：勝華科技公司於91年度發行海外可轉換公
    司債，給付香港商王證券公司承銷手續費，此乃勝華科技公
    司給付在中華民國境內無固定營業場所，但有營業代理人之
    國外營利事業所得，並不符合所得稅法第88條第1項第2款規
    定，故上訴人非本件扣繳義務人，無所謂扣繳義務。又元大
    京華證券投資顧問股份有限公司（下稱元大投顧公司）符合
    資格擔任香港商王證券公司之營業代理人，業經財政部臺北
    市國稅局（下稱北市國稅局）核准在案，被上訴人對此相同
    事實卻為不同認定，顯違反行政自我拘束原則。另北市國稅
    局所審查之事實係元大投顧公司自88年6月1日起擔任香港商
    王證券公司於海外籌資案件承銷商收取海外承銷手續費之申
    報代理，包括依據所得稅法申報及繳納一切有關稅金事宜，
    則縱元大投顧公司係於94年1月31日方向主管機關申請備查
    ，亦應不影響其已受該局審認確實從88年6月1日即受委任得
    代理申報繳稅之事實，財政部93年6月23日臺財稅第0930452
    850號函釋（下稱財政部93年6月23日函釋）之內容顯有爭議
    ，此從該函釋業經前揭94年12月所得稅法令彙編依行政指示
    予以免列，亦得佐證其顯不足以作為上訴人負有扣繳義務之
    依據。且上訴人已補繳應扣繳稅款，而元大投顧公司亦已補
    申報91年度營利事業所得稅，形成重複課稅等語，求為判決
    訴願決定及原處分均撤銷。
三、被上訴人則以：被上訴人所屬臺中縣分局於93年6月11日以
    中區國稅中縣二字第0930025457號函請勝華科技公司於同年
    6月30日前依規定辦理補扣繳及申報扣繳憑單，該公司並未
    表示香港商王證券公司於臺灣有營業代理人，且元大投顧公
    司係於94年1月31日始向北市國稅局申請核備為香港商王證
    券公司之營業代理人。況元大投顧公司亦表示其與香港商王
    證券公司僅代為履行所得稅申報及繳納義務，由於僅有一個
    案件雙方並無訂定契約及未收取手續費，故無須列報當年度
    營業收入。上訴人及元大投顧公司均未能證明該公司有代理
    業務或事務之事實，尚難認定91年度該公司即為香港商王證
    券公司之營業代理人。勝華科技公司91年度給付香港商王證
    券公司承銷費用，係屬所得稅法第88條規定應扣繳稅款之所
    得，上訴人為法定扣繳義務人，即有扣繳稅款義務。另財政
    部93年6月23日函釋是過渡時期的解釋，該函釋主要說明93
    年度輔導期間可准許事項，因期限已經過，自無列入法令彙
    編之必要等語，資為抗辯，求為判決駁回上訴人之訴。
四、原審斟酌全辯論意旨及調查證據之結果，以：勝華科技公司
    係在中華民國境內經營之營利事業，於91年度發行海外可轉
    換公司債，委由香港商王證券公司辦理承銷業務，除負責規
    劃與執行可轉換公司債發行流程外，尚涵蓋發行當地之申請
    及送件等作業，必須使用到該公司人員及相關設備等，其性
    質並非單純在國外提供勞務，係屬於綜合性業務服務之提供
    者，參諸財政部93年5月18日臺財稅第0930451691號函釋意
    旨，係屬所得稅法第8條第11款規定「在中華民國境內取得
    之其他收益」。對取得該款項之香港商王證券公司而言，其
    係取得中華民國來源所得，自應就其由中華民國所取得之收
    益課稅，依所得稅法第88條及第89條規定，上訴人即對之負
    有扣繳義務。次按營業代理人者，應有權代表其所代理之事
    業接洽業務，元大投顧公司如為香港商王證券公司之營業代
    理人，則該公司應實際參與該國外承銷商辦理之承銷業務，
    與國內發行公司接洽業務，共同為發行公司提供服務，或經
    收發行公司支付之價款，或依外國營利事業之指示撥付相關
    價款等情事。然被上訴人於93年6月11日以中區國稅中縣二
    字第0930025457號函請勝華科技公司於同年6月30日前依規
    定辦理補扣繳及申報扣繳憑單，該公司並未表示香港商王證
    券公司於臺灣有營業代理人，且元大投顧公司係於94年1月
    31日始向北市國稅局申請核備為香港商王證券公司之營業代
    理人，並於報備後之94年2月25日始申報營利事業所得稅。
    又被上訴人於94年7月13日以中區國稅法二字第0940034739
    號函及94年10月25日以中區國稅法二字第0940054903號函請
    元大投顧公司提示契約書、帳載紀錄及有關資料，依該公司
    表示，其與香港商王證券公司僅代為履行所得稅申報及繳納
    義務，由於僅有一個案件雙方並無訂定契約及未收取手續費
    ，故亦未列報當年度營業收入。上訴人及元大投顧公司均未
    能證明元大投顧公司有代理業務或事務之事實，尚難認定元
    大投顧公司於91年度即為香港商王證券公司之營業代理人。
    又香港商王證券公司雖於93年12月27日出具委託書，指稱自
    88年6月1日起委託元大投顧公司為營業代理人；而元大投顧
    公司於93年12月30日亦出具承諾書，承諾依所得稅法規定負
    責代其履行有關其在中華民國境內之所得申報及納稅義務，
    並於94年1月31日向北市國稅局申請核備為香港商王證券公
    司在中華民國境內之營業代理人，經北市國稅局自94年2月2
    日起准予備查為香港商王證券公司之營業代理人，此均係在
    本件被查獲之後所為，況元大投顧公司若為香港商王證券公
    司之營業代理人，元大投顧公司應該於92年申報91年之營利
    事業所得稅，惟元大投顧公司並未於92年度就此部分之代理
    行為作申報，而北市國稅局僅係形式上自94年2月2日起，准
    予備查元大投顧公司為香港商王證券公司之營業代理人，並
    非實質上認定自88年6月1日起為香港商王證券公司之營業代
    理人，與被上訴人之認定並無矛盾。至上訴人主張其已補繳
    應扣繳稅款，而元大投顧公司亦已申報91年度營利事業所得
    稅，形成重複課稅，乃屬是否應予退稅問題，與本件不生影
    響。而財政部93年6月23日函釋，為過渡時期之行政指示，
    因期限已過，自無列入法令彙編之必要，已刪除而未再列入
    法令彙編，自不得憑此為上訴人有利之認定。從而，被上訴
    人以上訴人為扣繳義務人，未依所得稅法第88條規定於給付
    香港商王證券公司上開其他收益時扣取稅款，乃責令上訴人
    補繳應扣未扣稅款及補申報扣繳憑單，上訴人已於繳款書所
    定之時間內繳款該稅款並補報扣繳憑單，被上訴人按應扣繳
    之稅額處1倍罰鍰4,155,600元，核無違誤，復查決定及訴願
    決定遞予維持，亦無不合等由，因將訴願決定及原處分均予
    維持，而駁回上訴人之訴。
五、本院經核原判決並無不合，茲就上訴意旨，再論斷如下：按
    「營利事業之總機構在中華民國境外，而有中華民國來源所
    得者，應就其中華民國境內之營利事業所得，依本法規定課
    徵營利事業所得稅。」「本法稱中華民國來源所得，係指左
    列各項所得：．．．十一、在中華民國境內取得之其他收益
    。」「納稅義務人有左列各類所得者，應由扣繳義務人於給
    付時，依規定之扣繳率或扣繳辦法，扣取稅款，並依第92條
    規定繳納之：．．．二、機關、團體、事業或執行業務者所
    給付之薪資、利息、租金、佣金、權利金、競技、競賽或機
    會中獎之獎金或給與．．．執行業務者之報酬，及給付在中
    華民國境內無固定營業場所及營業代理人之國外營利事業之
    所得。」「前條各類所得稅款，其扣繳義務人及納稅義務人
    如左︰．．．二、薪資、利息、租金、佣金、權利金、執行
    業務報酬、競技、競賽或機會中獎獎金或給與，及給付在中
    華民國境內無固定營業場所或營業代理人之國外營利事業之
    所得，其扣繳義務人為機關、團體之責應扣繳單位主管、事
    業負責人及執行業務者；納稅義務人為取得所得者。」「非
    中華民國境內居住之個人，或在中華民國境內無固定營業場
    所之營利事業，有第88條規定各類所得時，扣繳義務人應於
    代扣稅款之日起10日內，將所扣稅款向國庫繳清，並開具扣
    繳憑單，向該管稽徵機關申報核驗。」「扣繳義務人如有左
    列情事之一者，分別依各該款規定處罰：一、扣繳義務人未
    依第88條規定扣繳稅款者，除限期責令補繳應扣未扣或短扣
    之稅款及補報扣繳憑單外，並按應扣未扣或短扣之稅額處1
    倍之罰鍰；其未於限期內補繳應扣未扣或短扣之稅款，或不
    按實補報扣繳憑單者，應按應扣未扣或短扣之稅額處3倍之
    罰鍰．．．。」分別為行為時所得稅法第3條第3項、第8條
    第11款、第88條第1項第2款、第89條第1項第2款、第92條第
    2項及第114條第1項第1款所明定。次按「納稅義務人如為非
    中華民國境內居住之個人，或在中華民國境內無固定營業場
    所之營利事業，按左列規定扣繳：．．．九、在中華民國境
    內無固定營業場所及營業代理人之營利事業，有前8款所列
    各類所得以外之所得，按給付額扣取百分之二十。」行為時
    各類所得扣繳率標準第3條第9款亦有明文規定。復按「外國
    營利事業在我國境內未設分支機構，而委託本國營利事業為
    營業代理人，該營業代理人無須辦理營業登記，但應向該管
    稽徵機關報備，並得領取營利事業統一編號。至該外國事業
    應納之營利事業所得稅，應由其營業代理人負責，依所得稅
    法規定向該管稽徵機關申報納稅。」「主旨：國內發行公司
    募集與發行海外有價證券，給付國外主辦承銷商或存託機構
    之承銷費或手續費支出，係屬中華民國來源所得。說明：一
    、國內發行人基於海外籌資之需求，募集與發行海外有價證
    券，分別與境外之承銷商及存託機構簽訂承銷契約及存託契
    約，依當地國之證券有關法令發行有價證券。以海外存託憑
    證為例，前開國外主辦承銷商提供之服務範圍，除規劃與執
    行存託憑證發行流程之外，尚涵蓋發行當地之申請作業、輔
    導、送件、與主管機關之聯繫及承銷海外存託憑證等；存託
    機構則係於境外，依當地國之證券有關法令發行存託憑證以
    表彰保管機構所保管之股票，並將存託憑證交付承銷商委託
    其銷售。依此，國外主辦承銷商及存託機構辦理海外存託憑
    證之承銷、發行等業務，尚非單純在國外提供勞務，究其服
    務內容，係屬於綜合性業務服務之提供，應屬所得稅法第8
    條第11款規定『在中華民國境內取得之其他收益』，應依同
    法第3條第3項規定課稅，並依同法第88條及第92條規定辦理
    扣繳。」分別為財政部69年1月30日臺財稅第30916號函及93
    年5月18日臺財稅第0930451691號函釋在案。上開函釋，係
    財政部基於職權就行政法規所為釋示，係闡明法規原意，未
    逾越法律規定，與所得稅法之相關規定意旨相符，自法規生
    效日起即有其適用。本件主要爭點為勝華科技公司於91年度
    發行海外可轉換公司債，委由香港商王證券公司辦理承銷業
    務，香港商王證券公司有無委託元大投顧公司為在臺營業代
    理人。原判決以勝華科技公司於91年度給付國外香港商王證
    券公司因發行可轉換公司債所提供服務之費用20,778,000元
    ，經被上訴人查獲發現該年度香港商王證券公司尚難認有委
    託元大投顧公司為在臺營業代理人之事實，上訴人係勝華科
    技公司負責人，為所得稅法第89條規定之扣繳義務人，未依
    同法第88條及第92條規定，於給付上開費用時扣取稅款並申
    報扣繳憑單，乃責令限期補繳應扣未扣稅款4,155,600元及
    補申報扣繳憑單，上訴人於繳款書所定時間內繳納該稅款並
    補報扣繳憑單，被上訴人乃依所得稅法第114條第1款規定，
    按應扣繳之稅額處1倍罰鍰4,155,600元，依前揭規定及說明
    ，自無不合。至於上訴人主張香港商王證券公司自88年6月1
    日起即委託元大投顧公司為在臺營業代理人，並於94年1月
    31日向北市國稅局申請核備，業經該局核准在案，被上訴人
    對此事實卻為不同認定，顯有違誤云云。惟查被上訴人於93
    年6月11日函請勝華科技公司於同年6月30日前依規定辦理補
    扣繳及申報扣繳憑單，該公司並未表示香港商王證券公司於
    臺灣有營業代理人，勝華科技公司及上訴人於93年10月25日
    出具承諾書承認給付上開費用未依規定扣取稅款及申報扣繳
    憑單屬實（見原處分卷第49頁），且元大投顧公司於92年亦
    未申報91年所稱營業代理人部分之營利事業所得稅。又被上
    訴人於94年7月13日、10月25日二次函請元大投顧公司提示
    契約書、帳載紀錄及有關資料，依該公司表示，其與香港商
    王證券公司僅代為履行所得稅申報及繳納義務，雙方並無訂
    定契約及未收取手續費，故亦未列報當年度營業收入。上訴
    人與元大投顧公司均未能證明元大投顧公司有代理業務之事
    實，自難認定元大投顧公司於91年度即為香港商王證券公司
    為在臺營業代理人。又香港商王證券公司雖於93年12月27日
    出具委託書，表示自88年6月1日起委託元大投顧公司為營業
    代理人；而元大投顧公司於93年12月30日亦出具承諾書，承
    諾依所得稅法規定負責代其履行有關其在中華民國境內之所
    得申報及納稅義務，並於94年1月31日向北市國稅局申請核
    備為香港商王證券公司在中華民國境內營業代理人，此均係
    在本件被查獲之後所為，尚不足以證明元大投顧公司於91年
    確有為香港商王證券公司在臺灣代理業務之事實，業據原判
    決敘明，核無違反經驗論理法則。又財政部93年6月23日函
    釋，主要在說明國外承銷商或存託機構如於93年6月30日前
    補辦營業代理人之報備程序，發行公司即可免依財政部93年
    5月18日臺財稅第0930451691號函規定辦理；其於93年7月1
    日起方補辦營業代理人之報備者，稽徵機關亦應依法儘速核
    辦，惟發行公司仍應依前揭財政部93年5月18日函釋規定辦
    理。本件元大投顧公司未於上開輔導期間申請核備，遲至94
    年1月31日始向北市國稅局申請核備為香港商王證券公司之
    營業代理人，則勝華科技公司91年度給付香港商王證券公司
    承銷費用，上訴人即有扣繳稅款義務，其未依規定辦理，被
    上訴人所為罰鍰處分，並無違誤。又前揭財政部93年6月23
    日函釋，為過渡時期之行政指示，因期限已過，自無再列入
    法令彙編之必要，上訴人自不得執此為其有利之論據。經核
    原判決並無判決不適用法規、適用不當或不備理由、理由矛
    盾等違背法令情事，其所適用之法規與該案應適用之現行法
    規並無違背，與解釋判例，亦無牴觸，並無所謂原判決有違
    背法令之情形；又證據之取捨與當事人所希冀者不同，致其
    事實之認定亦異於該當事人之主張者，不得謂為原判決有違
    背法令之情形。本件上訴論旨，指摘原判決違誤，求予廢棄
    ，難認有理由，應予駁回。
六、據上論結，本件上訴為無理由。依行政訴訟法第255條第1項
    、第98條第1項前段，判決如主文。
中    華    民    國    98    年    2     月    20    日
                    最高行政法院第五庭
                        審判長法官  黃  璽  君
                              法官  張  瓊  文
                              法官  鄭  忠  仁
                              法官  黃  本  仁
                              法官  吳  東  都
以  上  正  本  證  明  與  原  本  無  異
中    華    民    國    98    年    2     月    20    日
                              書記官  彭  秀  玲


司法院資訊處製作；財團法人民間司法改革基金會備份。
